臺灣高雄地方法院民事判決　　　　　　　　　　　　九十三年重訴字第四九二號
　　原　　　告　台北國際商業銀行股份有限公司
　　法定代理人　丁○○
　　訴訟代理人　庚○○
　　　　　　　　戊○○
　　被　　　告　誠善股份有限公司
　　兼　法　定
　　代　理　人　丙○○
　　被　　　告　乙○○
　　　　　　　　甲○○
　　右　一　人
　　訴訟代理人　黃振銘律師
當事人間清償債務事件，本院於民國九十四年一月十一日言詞辯論終結，判決如下：
    主      文
被告應連帶給付原告新臺幣柒佰伍拾萬元，及如附表所示之利息及違約金。
訴訟費用由被告連帶負擔。
    事實及理由
一、本件被告誠善股份有限公司（下稱被告誠善公司）、丙○○、沈偉華於民國九十
    三年十一月十二日言詞辯論期日，經合法通知，均未於言詞辯論期日到場，核無
    民事訴訟法第三百八十六條所列各款情形，經原告聲請本院准予一造辯論；於九
    十四年一月十一日言詞辯論期日，被告誠善公司、丙○○、沈偉華經合法通知，
    復未到場，核亦無民事訴訟法第三百八十六條所列各款情形，爰依職權由原告一
    造辯論而為判決。
二、原告主張：
（一）被告誠善公司於九十三年六月十六日，邀同被告丙○○、乙○○、甲○○為連
      帶保證人，簽立綜合授信約定書，對於被告誠善公司積欠原告，包括現在及將
      來所負之借款、墊款、開發信用狀等債務，並包括其利息、遲延利息、違約金
      、損害賠償，以新臺幣（下同）二千萬元為限額，負連帶清償責任，且借款人
      如未依約按期償還本金或利息，逾期六個月以內，另按約定利率百分之十計付
      違約金，逾期超過六個月者，超過部分，按約定利率百分之二十計付違約金，
      且喪失期限利益，全部債務視為到期。嗣原告依被告誠善公司之申請，於翌（
      十七）日開立國內不可撤銷信用狀契約（信用狀號碼ＬＵ00000000）
      ，訴外人裕鐵企業股份有限公司（下稱裕鐵公司）於九十三年六月十八日，檢
      附匯票付款申請書、匯票、統一發票，申請付款，原告依約墊款七百五十萬元
      予裕鐵公司，被告誠善公司並於同日簽立借款撥貸書二紙交予原告，並約定二
      筆借款金額各為三百五十萬元、借款期限均自九十三年六月十八日至九十三年
      十二月十五日，借款利息均自撥貸日起按週年利率百分之七點五計算，每月償
      還利息，本金到期償還。詎被告誠善公司僅繳息至九十三年八月十八日，嗣均
      未依約償付本息，迭經催討，均無所獲，尚有如主文第一項所示之本金、利息
      、違約金未獲清償，爰依消費借貸、開發信用狀及連帶保證之法律關係，提起
      本訴，並聲明如主文第一項所示。
（二）對被告甲○○抗辯之陳述：
  １、原告依一般銀行運作實務，依據被告誠善公司申請信用狀之文件形式審核無誤
      後，始撥款給裕鐵公司，至於裕鐵公司實際上是否依約將貨物交予被告誠善公
      司，並非原告所得控制及審查範圍。
  ２、被告甲○○雖辯稱因遭被告丙○○詐騙而擔任本件連帶保證人，並主張撤銷該
      意思表示云云。然原告並未詐騙被告甲○○，亦不知被告丙○○有詐騙被告甲○○之情。依民法第九十二條第一項但書規定，被告甲○○自不得撤銷。
  ３、被告誠善公司之開發國內不可撤銷信用狀申請書上特別指示欄第四點「發票日
      期早於開狀日期可接受」、第五點「發票金額大於開狀金額可以接受」係被告
      誠善公司提出申請時，並非原告擅自填印。此由被告誠善公司前向原告申請開
      發信用狀時，亦有此二點之約定之記載，即可知該二點約定內容確係被告誠善
      公司之交易習慣。而依民事訴訟法第三百五十八條規定，私文書經本人或其代
      理人簽名、蓋章或按指印或有法院或公證人之認證者，推定為真正。本件上揭
      開發國內不可撤銷信用狀申請書上既有被告誠善公司及負責人之蓋章，即應推
      定該私文書為真正。
  ４、辦理審核信用狀申請與押匯申請未必係同一人，而審核押匯申請文件，僅需審
      核提出之押匯文件是否與信用狀記載相符，毋庸再審核申請信用狀時所附文件
      ，故被告甲○○辯稱押匯之統一發票與被告誠善公司簽立銷售合約不同，故兩
      者顯然不具關連性云云，並不足採。
三、被告甲○○則以：
（一）被告甲○○之所以擔任本件連帶保證人，係因被告丙○○即被告誠善公司之負
      責人表示要向第三人購買鋼鐵，可以以優惠之價格賣給被告甲○○擔任負責人
      之穎本實業有限公司，但被告丙○○並未履行出賣鋼鐵給被告甲○○之約定，
      被告甲○○主張係因受被告丙○○之詐騙，才擔任本件連帶保證人，並已經於
      九十三年十月二十一日，以存證信函向原告表示撤銷擔任連帶保證人之意思表
      示。
（二）被告誠善公司已經借貸很多錢，原告未加審核即再借貸七百五十萬元給被告誠
      善公司，顯有疏失。被告甲○○亦否認被告誠善公司有指示原告將該七百五十
      萬元交予裕鐵公司。況裕鐵公司並未將鋼捲交予被告誠善公司，依一般信用狀
      開立慣例，必須貨物交付後才應撥款，則裕鐵公司既未履行信用狀所約定之撥
      款條件，原告即不應撥款予裕鐵公司。
（三）本件原告提出之開發國內不可撤銷信用狀申請書上記載匯票到期日為「見票即
      付」，此即不定期匯票，而裕鐵公司提出押狀之信用狀跟單文件竟係記載到期
      日為九十三年六月十八日之匯票，足見跟單文件顯與信用狀申請書之付款條件
      不符，原告自不應付款給裕鐵公司。
（四）原告提出之開發國內不可撤銷信用狀申請書上特別指示欄第四點「發票日期早
      於開狀日期可接受」、第五點「發票金額大於開狀金額可以接受」，並非被告
      誠善公司所填載。此由原告另提出之被告誠善公司申請受益人為台硝股份有限
      公司之開發國內不可撤銷信用狀申請書上「烤漆鋼捲」更改為「鍍鋅鋼捲」，
      有加蓋被告誠善公司印章即可知該增列之第四點、第五點二項約定並未加蓋印
      章即可知。原告提出之受益人為鋼遠企業有限公司、東靜有限公司、台硝股份
      有限公司之信用狀申請書均由原告保留中，可任意加列。而原告主張該二項約
      定係被告誠善公司申請時即列載，應由原告負舉證責任。
（五）被告甲○○否認原告提出之統一發票係裕鐵公司提出匯票付款申請書所檢附。
      又該統一發票係九十三年四月二十五日開立，依照稅法規定，裕鐵公司應於九
      十三年五月十五日前，將統一發票交給被告誠善公司以辦理扣抵，故應由被告
      誠善公司持有中，不可能再由裕鐵公司持以押匯。況上開統一發票其中九張日
      期為九十三年四月二十五日，而裕鐵公司與被告誠善公司簽立銷售合約係九十
      三年五月四日，可知兩者顯然不具關連性，不符信用狀付款條件等語，資為抗
      辯，並請求駁回原告之訴。
四、被告誠善公司、丙○○、沈偉華未於言詞辯論期日到場，亦未提出書狀作何聲明
    或陳述。
五、原告主張兩造簽立綜合授信約定書，約定被告甲○○、丙○○、乙○○對於被告
    誠善公司積欠原告，包括現在及將來所負之借款、墊款、開發信用狀等債務，並
    包括其利息、遲延利息、違約金、損害賠償，以二千萬元為限額，負連帶清償責
    任，且借款人如未依約按期償還本金或利息，逾期六個月以內，另按約定利率百
    分之十計付違約金，逾期超過六個月者，超過部分，按約定利率百分之二十計付
    違約金，且喪失期限利益，全部債務視為到期。嗣被告誠善公司簽立借款撥貸書
    二紙交予原告，並約定二筆借款金額各為三百五十萬元、借款期限均自九十三年
    六月十八日至九十三年十二月十五日，借款利息均自撥貸日起按週年利率百分之
    七點五計算，每月償還利息，本金到期償還等事實，業據原告提出綜合授信約定
    書一份、借款撥貸書二紙為證，且為被告甲○○所不爭執，另被告誠善公司、丙○○、沈偉華受本院於相當時期合法之通知，而於言詞辯論期日未到場，亦未提
    出書狀爭執，依民事訴訟法第二百八十條第三項前段規定，視同自認，是此等事
    實，應堪認定。惟被告甲○○則以前揭情詞置辯，故本件兩造爭執事項為：（一
    ）被告誠善公司於九十三年六月十六日向原告申請開立國內不可撤銷信用狀時，
    該申請書特別指示欄內第四點「發票日期早於開狀日期可接受」、第五點「發票
    金額大於開狀金額可以接受」是否被告誠善公司載列？（二）原告有無墊付七百
    五十萬元予裕鐵公司？原告墊付七百五十萬元予裕鐵公司是否符合上開國內不可
    撤銷信用狀之約定及授信約定書之約定？（三）被告甲○○得否以受被告丙○○
    詐騙而擔任本件連帶保證人為由，依民法第九十二但書規定，對於原告撤銷擔任
    本件連帶保證人之意思表示？
六、本院之判斷：
（一）被告誠善公司於九十三年六月十六日向原告申請開立國內不可撤銷信用狀時，
      該申請書特別指示欄內第四點「發票日期早於開狀日期可接受」、第五點「發
      票金額大於開狀金額可以接受」是否被告誠善公司載列？
  １、原告主張上開特別指示欄第四點、第五點之記載係被告誠善公司於九十三年六
      月十六日向原告申請開立國內不可撤銷信用狀時所記載一節，業據其提出開發
      國內不可撤銷信用狀一份為證，且證人即受理信用狀申請之己○○亦到庭結證
      稱：本件信用狀申請是我接收申請書辦理，該申請書上特別指示欄內第四點、
      第五點（即第四點：發票日期早於開狀日期可接受、第五點：發票金額大於開
      狀金額可以接受）之記載係被告誠善公司提出申請當時就已經記載等語明確（
      見本院九十四年一月十一日言詞辯論筆錄）。再佐以證人即裕鐵公司職員梁國
      恩亦到庭具結證稱：上開國內不可撤銷信用狀是被告誠善公司交給裕鐵公司，
      且被告誠善公司交給裕鐵公司時，該信用狀內特別指示欄內即已記載第四點：
      發票日期早於開狀日期可接受及第五點：發票金額大於開狀金額可以接受等語
      （見本院九十四年一月十一日言詞辯論筆錄），益徵該信用狀特別指示欄內第
      四點、第五點之記載，於被告誠善公司向原告提出申請時，即已列載，亦即該
      二項約定確係原告與被告誠善公司約定之內容無訛。
  ２、至於被告甲○○雖請求通知被告丙○○到庭，以證明前揭開發國內不可撤銷信
      用狀申請書上特別指示欄第四點、第五點並非申請時即列載。然經本院分別通
      知被告丙○○於九十三年十一月十二日、同年十二月三日、九十四年一月十一
      日到庭，均由被告丙○○本人收受通知，並於九十四年一月十一日到庭之通知
      上註明依民事訴訟法第三百六十七條之一第四項規定未到場之效果，惟被告丙○○均未到庭，有送達證書三紙在卷可稽。再按證人須係訴訟關係以外之第三
      人，當事人並無證人資格，不得就該訴訟為證人；共同訴訟人就有利於己之共
      同事實，不得為他共同訴訟人之證人（最高法院七十三年度臺上字第四五三七
      號判決、二十二年上字第三九九二號判例意旨參照）。是被告丙○○既經本院
      以被告身分合法通知仍未到庭，自不再依證人身分通知到庭，應併予敘明。
（二）原告有無墊付七百五十萬元予裕鐵公司？原告墊付七百五十萬元予裕鐵公司是
      否符合上開國內不可撤銷信用狀及授信約定書之約定？
  １、原告於九十三年六月十八日，依上開國內不可撤銷信用狀契約（信用狀號碼Ｌ
      Ｕ00000000），墊款七百五十萬元予裕鐵公司之事實，業據原告提出
      匯款申請書一紙為證，且裕鐵公司確實收受該七百五十萬元匯款，亦經證人梁
      國恩到庭結證屬實（見本院九十四年一月十一日言詞辯論筆錄），是前揭事實
      ，應可認定。
  ２、原告主張裕鐵公司於九十三年六月十七日，提出被告誠善公司出具之匯票付款
      申請書（兼交貨驗收證明）、匯票、及統一發票十一紙，向原告申請依上開國
      內不可撤銷信用狀付款七百五十萬元之事實，業據其提出上開不可撤銷信用狀
      、匯票付款申請書、匯票各一紙、統一發票十一紙為證，且證人梁國恩亦到庭
      結證稱：該不可撤銷信用狀係被告誠善公司交給裕鐵公司，另匯票付款申請書
      及後所附之統一發票係裕鐵公司向原告申請押匯時提出之資料等語無訛（見本
      院九十四年一月十一日言詞辯論筆錄），被告甲○○空言否認該統一發票係裕
      鐵公司向原告申請付款時所提出，尚無所據。而上開國內不可撤銷信用狀中清
      楚載明，受益人在不超過七百五十萬元範圍內，簽發匯票，連同匯票、匯票付
      款申請書、統一發票之正本或影本，向原告請求付款。從而，裕鐵公司審查結
      果核與信用狀規定條款相符而付款，並無違誤。
  ３、至於被告甲○○雖以前詞置辯。然：
  （１）銀行審查信用狀申請匯款之單據，以決定是否付款，應僅限於單據表面上顯
        示是否與信用狀條款相符，而不待於探求其實質一致，否則，如須探求其實
        質上一致，則信用狀交易制度將被破壞。因銀行信用狀交易過程，僅出借其
        信用，對於買賣交易本身及其細節，並不瞭解，如能侷限於信用狀與單據之
        文義作表面審查，不惟可使銀行除去買賣雙方可能提出文義以外抗辯之顧慮
        ，使其樂於出借信用，蓬勃工商發展，對賣方而言，亦可避免銀行提出信用
        狀以外之抗辯，妨礙信用狀功能之發揮。況本件兩造簽立且為被告甲○○所
        不爭執之綜合授信約定書第二節第五條第二項即約定「本契約項下之信用狀
        受益人依照信用狀規定所提示之匯票及單據，如經貴行（即原告）審查認為
        形式上與信用狀所載條件符合時，貴行即得墊款、承兌或付款，上項匯票或
        單據等縱在事後證實為偽造、變造或其他原因發生糾紛時，亦與貴行無涉」
        等語，故原告既已依信用狀約定之條件付款，即已符合信用狀之約定，故被
        告甲○○辯稱：裕鐵公司並未將鋼捲交予被告誠善公司，原告不應墊款予裕
        鐵公司，且押匯之統一發票中，其中數張係於九十三年四月二十五日開立，
        裕鐵公司應於九十三年五月十五日前，即將統一發票交給被告誠善公司以辦
        理扣抵，不可能再由裕鐵公司持以押匯，且統一發票其中九張日期為九十三
        年四月二十五日，而裕鐵公司與被告誠善公司簽立銷售合約係九十三年五月
        四日，可知兩者顯然不具關連性云云，尚無足取。
  （２）上開國內不可撤銷信用狀上匯票之條件中到期日係勾選「見票即付」，即以
        提示之日為到期日，而裕鐵公司於九十三年六月十八日提出押匯申請之匯票
        付款申請書上記載匯票發票日為九十三年六月十八日，又匯票記載之發票日
        亦為九十三年六月十八日，且匯票上記載「憑票於中華民國九十三年六月十
        八日支付裕鐵企業股份有限公司新臺幣柒佰伍拾萬元」，此有上開國內不可
        撤銷信用狀、匯票付款申請書、匯票各一紙附卷可稽，可見裕鐵公司九十三
        年六月十八日提出申請之押匯之文件與信用狀記載之條件並無不符，是被告
        甲○○以開發國內不可撤銷信用狀申請書上記載匯票到期日為「見票即付」
        ，屬不定期匯票，而裕鐵公司提出押狀之信用狀跟單文件竟係記載到期日為
        九十三年六月十八日之匯票，足見跟單文件顯與信用狀申請書之付款條件不
        符云云，委不足採。
（三）被告甲○○得否以受被告丙○○詐騙而擔任本件連帶保證人為由，依民法第九
      十二但書規定，對於原告撤銷擔任本件連帶保證人之意思表示？
      按因被詐欺或被脅迫而為意思表示者，表意人得撤銷其意思表示。但詐欺係由
      第三人所為者，以相對人明知其事實或可得而知者為限，始得撤銷之，民法第
      九十二條第一項定有明文。又按當事人主張有利於己之事實者，就其事實有舉
      證之責任，民事訴訟法第二百七十七條第一項亦定有明文。本件被告甲○○主
      張因受第三人詐欺而得撤銷意思表示，自應就被詐欺及相對人明知或可得而知
      詐欺等事實負舉證責任。惟被告甲○○對於被告丙○○有何詐欺行為及原告如
      何明知該事實及可得而知等情，均未舉證以實其說，自難遽採。而被告甲○○
      雖請求通知被告丙○○到庭，然迭經本院合法通知，均未到庭，故被告甲○○
      前揭抗辯，並非可採。
（四）按借用人應於約定期限內，返還與借用物種類、品質、數量相同之物。遲延之
      債務，以支付金錢為標的者，債權人得請求依法定利率計算之遲延利息，但約
      定利率較高，仍從其約定利率。當事人得約定債務人不履行債務時，應支付違
      約金，民法第四百七十八條前段、第二百三十三條第一項、第二百五十條第一
      項定有明文。又保證債務之所謂連帶，係指保證人與主債務人負同一債務，對
      於債權人各負全部給付之責任。本件被告誠善公司為上開授信契約書之借用人
      ，而被告丙○○、甲○○、乙○○為連帶保證人，已如前述，而被告未依約清
      償本息，尚欠原告如主文第一項所示之本息及違約金，有付款債務明細表在卷
      可證。從而，原告本於消費借貸、開發信用狀、連帶保證之法律關係，請求被
      告連帶給付七百五十萬元，及如附表所示之利息、違約金，即屬正當，應予准
      許。
七、本件事證已臻明確，兩造其餘攻擊及防禦方法，經核均與本件判決結果不生影響
    ，爰不一一論述，併此序明。
八、據上論結：原告之訴為有理由，依民事訴訟法第三百八十五條第一項、第八十五
    條第二項，判決如主文。
中      華      民      國     九十四     年     一     月    二十五    日
                               臺灣高雄地方法院民事第二庭
                                   法      官  蘇雅慧
右為正本係照原本作成。
如不服本判決，應於送達後廿日內，向本院提出上訴狀並表明上訴理由，如於本
判決宣示後送達前提起上訴者，應於判決送達後十日內補提上訴理由書（須附繕本）。
中      華      民      國      九十四    年     一    月     二十六    日
                                   法院書記官  王淑娟
┌─────────────────────────────────────────────────────────────┐
│附表                                                                                                                      │
├─┬────────┬───────┬────────┬─────────┬────────────────────┬──┤
│  │                │              │                │                  │                                        │    │
│編│本金（新臺幣）　│ 年　利　率   │ 借款日及到期日 │   利息起迄日     │違    約    金    起    迄    日        │備考│
│號│　　　　　　    │              │      　　      │            　　　│　　　　　　　  　　　　　　　　  　　  │    │
├─┼────────┼───────┼────────┼─────────┼────────────────────┼──┤
│１│佰柒拾伍萬元。│百分之柒點伍。│九十三年六月十八│自九十三年八月十九│自九十三年九月十九日起至清償日止，逾期在│　　│
│  │                │              │起至九十三年十二│日起至清償日止，按│六個月以內者，按上開利率之百分之十，逾期│    │
│　│　　　　　　　　│　　　　　　　│月十五日。      │上開利率計算之利息│超過六個月者，依上開利率之百分之二十計付│    │
│  │                │              │                │。                │違約金。                                │    │
├─┼────────┼───────┼────────┼─────────┼────────────────────┼──┤
│２│佰柒拾伍萬元。│百分之柒點伍。│九十三年六月十八│自九十三年八月十九│自九十三年九月十九日起至清償日止，逾期在│　  │
│  │                │　　　　　　　│起至九十三年十二│日起至清償日止，按│六個月以內者，按上開利率之百分之十，逾期│　  │
│  │                │　　　　　　　│月十五日。      │上開利率計算之利息│超過六個月者，依上開利率之百分之二十計付│    │
│  │                │              │                │。                │違約金。                                │    │
├─┴────────┴───────┴────────┴─────────┴────────────────────┴──┤
│本金合計柒佰伍拾萬元。                                                                                                    │
└─────────────────────────────────────────────────────────────┘
